臺灣臺北地方法院刑事判決
111年度審易字第1117號
公  訴  人  臺灣臺北地方檢察署檢察官
被      告  黃志榮



上列被告因竊盜案件，經檢察官提起公訴（111年度偵緝字第230
號），本院判決如下：
    主  文
黃志榮犯踰越安全設備竊盜罪，處有期徒刑玖月。
未扣案如附表所示之犯罪所得沒收，於全部或一部不能沒收或不
宜執行沒收時，追徵其價額。
    事  實
黃志榮意圖為自己不法之所有，基於竊盜之犯意，於民國110年6
月8日凌晨0時57分許，騎乘車牌號碼000-0000號普通重型機車（
下稱本案機車）至遠碩營造股份有限公司（下稱遠碩公司）位於
臺北市○○區○○街00號對面之工地外（下稱本案工地），先勘查環
境，再於同日凌晨1時2分許，自工地鐵網圍籬下方之破洞縫隙鑽
入工地後，徒手竊取如附表所示之物（下稱本案電線）得手，將
本案電線自該工地鐵網圍籬下方推出，黃志榮再從破洞縫隙處鑽
出，並將本案電線搬至本案機車腳踏墊置放，旋即騎車離去。
    理  由
壹、證據能力部分：
    本案據以認定事實之供述證據，公訴人及被告黃志榮於本院
    言詞辯論終結前均未爭執其證據能力，經審酌該等證據之取
    得並無違法，且與本案待證事實具有關聯性，依刑事訴訟法
    第159條之5之規定，自有證據能力；至所引非供述證據部分
    ，與本案事實具自然關聯性，且非公務員違背法定程序所取
    得，依同法第158條之4規定反面解釋，亦具證據能力。
貳、實體部分：
一、認定事實所憑之證據及理由： 
    訊據被告於偵訊時固坦承本案機車為其使用等情，惟矢口否
    認有何加重竊盜犯行，並辯稱：案發當時我在家，我跟友人
    蔣韻棠同住云云。經查：
　㈠竊取本案電線之人於前揭時間，騎乘機車至本案工地外，從
    工地鐵網圍籬下方之破洞縫隙鑽入，竊取本案電線後，騎車
    離去，嗣於案發翌日遠碩公司工班人員施工時發現線材短少
    ，調閱工地外監視器錄影影像，始發現前一日有人自工地鐵
    網圍籬侵入本案工地竊取本案電線等情，業據證人即告訴人
    遠碩公司之機電工程師陳鴻岫於偵查中證述明確（見偵字卷
    第13至14、79至80頁），且有本案工地外全景照片、案發前
    後工地周邊及案發時工地外監視器錄影檔案光碟暨影像截圖
    、與本案電線相同之電線照片可佐（見偵字卷第33至50頁，
    審易字卷第19、21頁），又前引案發時工地外監視器錄影檔
    案並據本院於111年9月12日審理時當庭勘驗，製成勘驗筆錄
    並擷取影像做為附圖存卷供參（見審易字卷第119至120、12
    5至130頁）。而本案機車為被告所有及使用，業據被告於偵
    訊時坦認無誤（見偵緝字卷第28頁），且有車輛詳細報表可
    證（見偵字卷第51頁），均堪認定。
  ㈡復據前引本院勘驗筆錄（見審易字卷第119至120、125至130
    頁）所示：
  ⒈檔案為員警操作案發現場監視器影像並播放之同時，以手持
    攝影器材翻攝錄影影像，一開始開啟之檔案是攝影角度為偵
    字卷第40頁截圖所示之工地外畫面，檔案畫面時間顯示「20
    21/06/08  01：14：46」開始，一身穿黑色短袖、藍色牛仔
    長褲之男子騎乘車身為黑、紅色相間之機車（下稱甲車）抵
    達工地圍籬外，將機車停靠後，走近工地圍籬沿著圍籬走（
    見附圖1），朝工地裡面張望（見附圖2）而離開畫面（見附
    圖3），將錄影檔案定格後將甲車車牌放大，可見車牌號碼
    後五碼為D-9716，前二碼隱約可辨識為MK字樣，甲車車側側
    裙、車尾燈上方把手為紅色，車身則為黑色（見附圖4至6，
    附圖列印後解析度降低，以法官勘驗筆錄所記載之勘驗結果
    為準），畫面時間1時16分24秒時，該男子走回甲車，將置
    物箱打開後蓋上，走向另一端工地圍籬，邊走邊朝工地圍籬
    張望，再走回來，經過甲車後，走近工地圍籬，1時19分10
    秒許，可見該男子蹲在圍籬前，鑽進圍籬，離開畫面。
　⒉員警結束播放上開角度之檔案，改開啟攝影角度為偵字卷第3
    9頁截圖所示之工地外畫面檔案，畫面右下角時間顯示「202
    1/06/08  01：18：33」開始，可見該男子站在工地圍籬前
    面，口罩戴在下巴以下，露出全臉，邊戴手套（見附圖7）
    ，男子面容、臉形、身材，均與偵緝字卷第33至37頁被告於
    偵查庭所攝之照片極為相同，該男子戴上後蹲下，解開圍籬
    外帆布，圍籬即露出一個洞，1時19分17秒時，該男子從該
    洞鑽進圍籬，一直到1時40分19秒時，均未見該男子再從該
    洞鑽出來。
　⒊員警結束播放上開角度之檔案，改開啟攝影角度為偵字卷第4
    0頁截圖所示之工地外畫面檔案，畫面時間1時32分56秒時，
    可見一捆白黑色相間之電纜從圍籬下方被丟出（見附圖8）
    ，1時33分6秒時，該男子從圍籬的洞鑽出來（如偵字卷第40
    頁上方截圖所示），出來後，男子將洞旁的帆布稍微闔上，
    彎腰撿取該捆電纜，走回甲車（見附圖9），將電纜立著放
    在甲車腳踏板，靠著座墊，該男子戴上安全帽（見附圖10）
    後將手套脫掉放在前置物格，騎乘甲車（見附圖11）離去，
    檔案時間1時34分4秒勘驗結束。
　㈢依上開勘驗結果及附圖可知，不但竊取本案電線之人於案發
    當時摘下口罩時被拍攝到之影像，面容、臉形、身材，均與
    被告於111年1月12日偵查庭被拍攝之全身照片極為相同（見
    偵字卷第33至37頁），且竊取本案電線之人所騎乘之甲車，
    案發時車牌號碼幾可辨識即為本案機車，甲車車側側裙、車
    尾燈上方把手為紅色，車身則為黑色，亦核與本案機車車輛
    詳細報表所載「顏色：車頂：黑；車身：紅」相同（見偵字
    卷第51頁）。竊取本案電線之人所戴安全帽（見審易字卷第
    129頁），也與本案機車於案發後在本案工地附近路口監視
    器錄影影像所攝得騎車之人所戴安全帽花色相同（見偵字卷
    第42頁照片編號15）。參以證人即承辦員警宋昱緯於偵訊時
    證稱：本案是先從機車找到車主是被告，再比對被告的個人
    影像照片，發現身型、臉型也相同，車籍車身的顏色也與行
    竊用車輛相同等語（見偵緝字卷第69頁）。綜上事證，足認
    本案行竊之人確為被告無誤。
　㈣被告固以前詞置辯，但查，證人蔣韻棠於偵訊時結證：我沒
    有跟被告同住過，我不知道被告住哪，我跟他生活沒有交集
    等語（見偵緝字卷第79頁），是被告前揭所辯，純屬卸責之
    詞，不足採信。
  ㈤綜上所述，本案事證明確，被告犯行堪以認定，應依法論科
    。　　
二、論罪科刑：
  ㈠法律適用：
　⒈被告行竊時所鑽入之工地圍籬，依卷附照片可知乃係以金屬
    材料所製成（見偵字卷第38、39頁），具有區別工地與週邊
    道路之功能，其形式及構造，具有阻隔他人恣意進入工地之
    防閑作用，依社會通念，乃維護安全之防盜設備，而被告從
    工地圍籬破洞縫隙鑽入行竊，自屬踰越、越進該安全設備。
    是核被告所為，係犯刑法第321條第1項第2款之踰越安全設
    備竊盜罪。
　⒉起訴書雖認被告侵入工地時有破壞工地圍籬而毀越安全設備
    ，然依本院勘驗結果，被告是從工地鐵網圍籬下方之破洞縫
    隙直接鑽入，並無破壞工地圍籬之舉動，又起訴書另認被告
    使用類似油壓剪之器具剪取本案電線而攜帶凶器行竊，然此
    部分並無積極證據可資認定，且依本院勘驗結果，被告所竊
    得之電線是成捆綑綁，應無可能先剪斷後再滯留工地現場從
    容整理電線並將之綑綁好，而徒增遭他人發覺之風險，惟上
    述僅屬加重條件之增減，尚不生變更起訴法條問題，附此敘
    明。
　㈡量刑審酌：
　　爰以行為人責任為基礎，審酌被告正值壯年，竟不思以正當
    方式獲取財物而越進安全設備侵入本案工地行竊，且本案電
    線價值非低，實難寬貸，兼衡被告犯後僅坦承本案機車為其
    使用此一客觀事實且未賠償告訴人公司所受損害，態度非佳
    ，參以被告於審理時自述國中畢業之智識程度、未婚、在工
    地工作、無須扶養親人等生活狀況，暨其犯罪手段、動機、
    目的及素行等一切情狀，量處如主文第1項所示之刑，以示
    懲儆。
  ㈢沒收之說明：
    被告竊得之本案電線為其犯罪所得，既未實際賠償告訴人公
    司，自應依同法第38條之1第1項前段及同條第3項之規定，
    宣告沒收，於全部或一部不能沒收或不宜執行沒收時，追徵
    其價額。 
據上論斷，應依刑事訴訟法第299條第1項前段（依法院辦理刑事
訴訟案件應行注意事項第159點，判決書據上論結部分，得僅引
用應適用之程序法條），判決如主文。
本案經檢察官游忠霖提起公訴，檢察官蔡名堯到庭執行職務。
中　　華　　民　　國　　111 　年　　10　　月　　19　　日
                  刑事第二十庭  法  官  賴鵬年
上正本證明與原本無異。 
如不服本判決應於收受送達後20日內向本院提出上訴書狀，並應
敘述具體理由；其未敘述上訴理由者，應於上訴期間屆滿後20日
內向本院補提理由書（均須按他造當事人之人數附繕本）「切勿
逕送上級法院」。告訴人或被害人如對於本判決不服者，應具備
理由請求檢察官上訴，其上訴期間之計算係以檢察官收受判決正
本之日期為準。 因疫情而遲誤不變期間，得向法院聲請回復原
狀。
                                書記官  林意禎
中　　華　　民　　國　　111 　年　　10　　月　　19　　日
附錄本案論罪科刑法條全文：
中華民國刑法第321條
犯前條第1項、第2項之罪而有下列情形之一者，處6月以上5年以
下有期徒刑，得併科50萬元以下罰金：
一、侵入住宅或有人居住之建築物、船艦或隱匿其內而犯之。
二、毀越門窗、牆垣或其他安全設備而犯之。
三、攜帶兇器而犯之。
四、結夥三人以上而犯之。
五、乘火災、水災或其他災害之際而犯之。
六、在車站、港埠、航空站或其他供水、陸、空公眾運輸之舟、
    車、航空機內而犯之。
前項之未遂犯罰之。
附表：
應沒收之物（犯罪所得） 發電機房電梯電源主幹線電源耐熱電線2條（長約50公尺、截面積22平方公釐)、接地線1條（長約50公尺、截面積8平方公釐），價值共約新臺幣10萬元。